【裁判字號】    88,附民,690
【裁判日期】    890308
【裁判案由】    偽造文書等
【裁判全文】
臺灣高雄地方法院刑事附帶民事訴訟判決        八十八年度附民字第六九號
    原      告  丙○○
    原      告  甲○○
    原      告  丁○○○
    右三人共同訴訟代理人  陳惠美    律師
    被      告  乙○○
右列被告因偽造文書等案件（本院八十八年度訴字第二○九○號），經原告提起附帶
民事訴訟，請求損害賠償，本院判決如左：
    主  文
被告應給付原告丙○○、甲○○各新台幣參拾玖萬元，及自民國八十九年一月五日起
至清償日止，按週年利率百分之五計算之利息。
被告應給付原告丁○○○新台幣陸拾柒萬肆仟元，及自民國八十九年一月五日起至清
償日止，按週年利率百分之五計算之利息。
原告其餘之訴駁回。
本判決第一項於原告丙○○、甲○○各以新台幣壹拾參萬元供擔保後，得假執行。
本判決第二項於原告丁○○○以新台幣貳拾萬元供擔保後，得假執行。
原告其餘假執行之聲請駁回。
    事  實
甲、原告方面：
一、聲明：除假執行之擔保金額外，求為判決如主文所示。
二、陳述：
（一）被告於民國八十五年四月五日自任互助會會首，在高雄市○○○路四十一之四
    號住處，召集原告丁○○○（以夫賴義政名義加入二會）、原告甲○○（以夫林
    昭界名義加入一會）、原告丙○○等人為互助會會員，每會新台幣（下同）一萬
    元，約定會期至八十八年十月十五日止，共計五十二會，每月五日開標，採內標
    方式，即活會者扣除標金繳交會款。被告因平日以會養會，致自八十八年年初起
    即陷入週轉困難之窘境，其竟基於意圖為自己不法所有、行使偽造私文書之概括
    犯意，於各互助會標會時，佯稱有未到之活會會員委託其標會，連續八次偽造未
    到場之活會會員陳坤祈、陳秋蓮、潘素綿、潘益惠、郭雅志、鐘美燕、陳麗娟、
    陳成安（用阿惠名義跟會）等人名義，在便條紙上填載標價充作標單之私文書，
    在前揭其住處之標會處所供行使之用參與標會。詎八十八年八月間，被告無故停
    標該互助會後，活會會員始發現互助會僅存三個會期，竟尚有十一人仍為尚未得
    標之活會會員，而查知被告連續偽造會員互助會標單，冒標八次互助會款，詐欺
    取得其他會員互助會款，計三百餘萬元情事。被告復於八十六年三月二十五日，
    自任會首再組互助會，每會一萬元，約定會期至八十九年七月二十五日止，共五
    十一會，每月二十五日開標，採內標制，復承前揭詐欺、行使偽造私文書之概括
    犯意，以相同手法冒標十二次互助會款（被冒用名義計郭潘壽美二會、麗美二會
    、陳成安二會、劉秋金二會、陳黃姻一會、敏榮一會、阿惠一會、陳勝峰一會）
    ，詐欺取得其他會員互助會款約計三百萬元，使各該互助會之活會會員丁○○○
    （以夫賴義政名義加入一會）等人陷於錯誤，而交付扣除冒標時得標金額之會金
    予被告。嗣八十八年八月五日，被告無故停標，原告丁○○○等人始知受騙。
（二）原告丙○○及甲○○參加一萬元之互助會，已繳四十九期會款，因被告止會，
      共計損失各四十九萬元。原告丁○○○參加被告於八十五年四月五日之互助會
      共二會，已開標四十九會，止會時原告一會係死會，一會係活會，兩相扣抵原
      告於該會受有四十六萬元之損害，另原告丁○○○參加被告於八十六年三月二
      十五日之互助會一會，每會一萬元，已開標三十六會，原告丁○○○此會受有
      三十六萬元之損害，惟被告已陸續清償四萬六千元，計前後兩會原告共損失七
      十七萬四千元，尚未返還。
（三）按因故意不法侵害他人權利者，應負損害賠償責任，民法第一百八十四條第一
      項定有明文，本件被告既因故意不法侵害原告三人之權利，對原告因此所受損
      害自應負損害賠償責任，爰請求被告應給付原告如聲明之所示。
三、證據：提出互助會會單二紙為證。
乙、被告方面：
    被告對原告之聲明、陳述均不爭執。
    理  由
一、按附帶民事訴訟之判決，應以刑事訴訟判決所認定之事實為據，刑事訴訟法第五
    百條前段定有明文。本件原告丙○○等三人起訴主張被告以於互助會冒標方式向
    其詐取金錢，計向原告丙○○、甲○○詐取各四十九萬元，向原告丁○○○詐取
    七十七萬四千元之事實，業據本院八十八年度訴字第二○九○號刑事判決判處被
    告應處有期徒刑一年，緩刑四年在案，並有互助會會單二紙為證，復為被告所不
    爭執，是原告之上開主張，堪信為真實。
二、因故意不法侵害他人權利者，負損害賠償責任，民法第一百八十四條第一項前段
    定有明文。被告以於互助會冒標方式向原告詐取會款，既如前述，原告三人依上
    開侵權行為之法律規定，請求被告應負賠償責任，自屬有據。
三、另本院八十九年二月二十二日言詞辯論時，被告已就前開應給付原告之金額，先
    行給付原告丙○○、甲○○、丁○○○各十萬元，並經原告三人當庭點收無訛，
    此有該日筆錄在卷可參，被告既已就賠償金額一部清償，原告三人之請求自應扣
    除此部分已清償之數額。
四、綜上所述：被告應賠償原告丙○○、甲○○各三十九萬元，賠償原告丁○○○六
    十七萬四千元，及均自八十九年一月五日起至清償日止，按週年利率百分之五計
    算之利息，為有理由，應予准許。原告逾此之請求，為無理由，應予駁回。
五、假執行之宣告：本件原告就其勝訴部分陳明願供擔保請求宣告假執行，經核並無
    不合，爰酌定相當金額准許之。至原告敗訴部分，其假執行之宣告，已失所依據
    ，應予駁回。
據上論斷，原告之訴為一部有理由，一部無理由，應依刑事訴訟法第五百零二條第二
項、第四百九十一條第十款、民事訴訟法第三百九十條第二項，判決如主文。
中      華      民      國    八十九    年      三      月      八      日
                              臺灣高雄地方法院刑事第二庭
                                  法  官  施  柏  宏
右正本證明與原本無異。
如不服本判決非對於刑事判決有上訴時不得上訴，並應於送達後十日內，向本院提出
上訴狀。
                                  書記官  邱  秋  珍
中      華      民      國    八十九    年      三      月      九      日


司法院資訊處製作；財團法人民間司法改革基金會備份。
